臺灣苗栗地方法院民事裁定　　　　　　 100年度監宣字第11號
聲　請　人　趙震華
相　對　人　趙張素雲
關　係　人　趙震平
上列聲請人聲請監護宣告事件，本院裁定如下：
    主    文
宣告相對人趙張素雲（民國○○年○ 月○ 日生，身分證統一編號：
Ｚ000000000號）為受監護宣告之人。
選定聲請人趙震華（民國○○年○ 月○ 日生，身分證統一編號：Ｚ0
00000000號）為相對人趙張素雲之監護人。
選定關係人趙震平（民國○○年○ 月○ 日生，身分證統一編號：Ｚ0
00000000號）為會同開具財產清冊之人。
程序費用新台幣壹仟元由受監護宣告之人負擔。
    理    由
一、按對於因精神障礙或其他心智缺陷，致不能為意思表示或受
    意思表示，或不能辨識其意思效果者，法院得因本人、配偶
    、四親等之親屬，最近1 年有同居事實之其他親屬、檢察官
    、主管機關或社會福利機構之聲請，為監護之宣告，民法第
    14條第1 項定有明文。次按，受監護宣告之人應置監護人；
    法院為監護之宣告時，應依職權就配偶、四親等內之親屬、
    最近1 年有同居事實之其他親屬、主管機關、社會福利機構
    或其他適當之人選定1 人或數人為監護人，並同時指定會同
    開具財產清冊之人；法院選定監護人時，應依受監護宣告之
    人之最佳利益，優先考量受監護宣告之人之意見，審酌一切
    情狀，並注意下列事項：一、受監護宣告之人之身心狀態與
    生活及財產狀況。二、受監護宣告之人與其配偶、子女或其
    他共同生活之人間之情感狀況。三、監護人之職業、經歷、
    意見及其與受監護宣告之人之利害關係。四、法人為監護人
    時，其事業之種類與內容，法人及其代表人與受監護宣告之
    人之利害關係，民法第1110條、第1111條第1 項、第1111條
    之1 定有明文。
二、聲請人趙震華主張略以：聲請人為相對人趙張素雲之長子，
    相對人於民國99年11月15日因糖尿病導致低血糖昏迷腦部缺
    氧，雖經送醫治療，仍不見起色，日常生活均仰賴他人照料
    ，已因精神障礙或心智缺陷致不能為意思表示或受意思表示
    ，或不能辨識其意思表示效果之程度，日常生活事務均無法
    自理，為此請求宣告相對人為受監護宣告之人，及選任聲請
    人趙震華為相對人之監護人等語，業據其提出與所述相符之
    戶籍謄本、林口長庚醫院診斷證明書等件為證。另經本院於
    100 年3 月30日上午10時整，至大千醫院南勢院區實施鑑定
    程序，有鑑定人何仁琦醫師及聲請人趙震華等人在場，法官
    當場審驗相對人之心神狀況，並在醫師面前訊問相對人，相
    對人坐輪椅，插鼻胃管，於訊問過程情緒不穩定，會哭泣，
    ；經鑑定人何仁琦醫師表示略以：相對人因血糖過低造成腦
    部傷害，情緒不穩，有幻想症狀，屬於中度失智症，建議相
    對人製作簡易鑑定等語，此有該院100 年3 月30日於上開處
    所製作之勘驗筆錄附卷可稽。
四、另上開醫師製作之簡易精神鑑定報告書載明：相對人於99年
    11月15日因糖尿病導致低血糖昏迷腦部缺氧，意識恢復後出
    現失語症，之後出現嚴重認知障礙，領有中度失智身心障礙
    手冊，字裡功能差，無法言語，洗澡、吃飯、穿衣及大小便
    需人協助，目前在家安置由外籍看護照護，經診斷為器質性
    腦症候群。相對人目前意識呈警醒狀態，但理解問話內容差
    ，無法回答問題，且無法與他人互動，理解力差，思考力、
    判斷力、現實感均明顯缺損；綜上述，相對人在器質性腦症
    候群影響下，其精神狀態已達不能意思表示或辨識意思表示
    效果，為符合受監護宣告之人等語，此有大千醫院100 年3
    月30日簡易精神鑑定報告書1 份在卷可參。綜觀上情，足認
    相對人確因精神障礙或其他心智缺陷，至不能為意思表示或
    受意思表示，或不能辨識其意思表示之效果之程度，爰依法
    宣告相對人趙張素雲為受監護宣告之人。
五、茲審酌相對人之配偶趙書廷已有79歲之高齡，其體力及精神
    上皆難以妥善照顧相對人；又聲請人趙震華為相對人之長子
    ，乃相對人最近之親屬，表示願意負起將來照顧相對人之責
    任，聲請人之弟弟趙震平及妹妹趙蕙芳亦出具同意書表示贊
    同由聲請人擔任相對人之監護人，目前相對人之醫療照顧亦
    無疏忽不當之處，此有戶籍謄本、同意書可資證明。復參酌
    苗栗縣政府、新北市政府訪視調查報告略以：聲請人為相對
    人之長子，目前居住於新北市，假日均會返回苗栗後龍老家
    協助照料相對人，並載送相對人回診，聲請人目前從事空調
    工作，每月收入約有新台幣7 萬元左右，與弟弟趙震平共同
    分擔相對人之外籍看護費等費用，聲請人擔憂父親年事已高
    ，處理相對人之瑣事實有費力，聲請人雖在外地工作，但善
    盡扶養責任，每月按時提供薪水奉養相對人，在照顧意願上
    無庸置疑，且表示未來仍將負起照顧相對人之責，評估聲請
    人在各方面之功能足以擔任相對人之監護人等語。茲審酌相
    對人之身心狀態與生活及財產狀況、與子女或其他共同生活
    之人間之情感狀況，及審酌監護人之職業、經歷、意見及其
    與相對人之利害關係，爰選定聲請人趙震華為相對人之監護
    人，另關係人趙震平為受監護宣告人趙張素雲之次子，同意
    擔任會同開具財產清冊之人，爰依上揭規定，指定趙震平為
    會同開具財產清冊之人。
五、末按，監護人於執行有關受監護人之生活、護養療治及財產
    之職務時，應尊重受監護人之意思，並考量其身心狀況與生
    活狀況；監護開始時，監護人對於受監護人之財產，應依規
    定會同本院選定開具財產清冊之人，於2 月內開具財產清冊
    ，並陳報法院；於前條之財產清冊開具完成並陳報法院前，
    監護人對於受監護人之財產僅得為管理上必要之行為；監護
    人對於受監護人之財產，非為受監護人之利益，不得使用、
    代為或同意處分；監護人代理受監護人購置或處分不動產，
    或就其居住之建築物或基地出租、供他人使用或終止租賃，
    非經法院許可，不生效力；新修正民法第1112條、第1113條
    准用第1099條、第1099-1、第1101條第1 項及第2 項之規定
    甚明，請參照辦理。
六、依民事訴訟法第608條第1項，裁定如主文。
中    華    民    國    100   年     4     月    22   日
                  家事法庭    法  官  李麗萍
以上正本係照原本作成。
如不服本裁定關於選定監護人及指定會同開具財產清冊之人等部
分，應於送達後10日內向本院提出抗告狀，並應繳納抗告費新臺
幣1000元；其餘關於宣告監護之部分，不得抗告。
                              書記官  陳慧玲
中    華    民    國    100   年     4     月    22   日